【裁判字號】    98,司養聲,191
【裁判日期】    980911
【裁判案由】    收養子女
【裁判全文】
臺灣高雄地方法院民事裁定           98年度司養聲字第191號
聲  請  人
即收養人    丁○○
聲  請  人
即被收養人  乙○○
上當事人間聲請認可收養事件，本院裁定如下：
    主  文
認可丁○○（男，民國○○年○月○日生，身分證統一編號：Ｚ
000000000號）自民國九十八年五月十一日起收養乙○○（男，民國○○○年○月○○○日生，身分證統一編號：Ｚ0
00000000號）為養子。
程序費用新臺幣壹仟元由聲請人負擔。
    理  由
一、按民法第1076條之1 第1 項規定：「子女被收養時，應得其
    父母之同意。但有下列各款情形之1 者，不在此限：(1)父母
    之一方或雙方對子女未盡保護教養義務或有其他顯然不利子
    女之情事而拒絕同意。(2)父母之一方或雙方事實上不能為意
    思表示」。又「收養子女，違反第1076條之1 之規定者，無
    效」、「收養有無效、得撤銷之原因或違反其他法律規定者
    ，法院應不予認可」，民法第1079條之4 、第1079條第2 項
    亦分別定有明文。
二、本件聲請意旨略以：緣聲請人即收養人丁○○與被收養人之
    生母甲○○結為夫妻，願收養被收養人乙○○為養子，經已
    成年之被收養人乙○○之同意，雙方簽訂收養契約，並作成
    書面。而被收養人之生父丙○○自與生母甲○○（原名吳美
    華）協議離婚後，原約定被收養人乙○○（原名林成翰）由
    丙○○監護，後丙○○不務正業，好吃懶做，將被收養人乙○○交給甲○○單方扶養，並要求甲○○如要監護權必須給
    付丙○○新臺幣（下同）250,000 元，可見父子之間毫無親
    情可言，又今年五月間林智毫（即丙○○與甲○○所生之長
    子）曾找丙○○希冀得其同意，丙○○卻揚言不可能，故無
    法取得被收養人生父丙○○之同意，為此，狀請本院認可本
    件收養等語。
三、經查
  (一)聲請人主張之上開事實，業據其提出收養契約書、收養同意
    書、高雄縣梓官鄉衛生所體格檢查表、土地所有權狀、建物
    所有權狀、中華民國漁船船員手冊、離婚協議書、生父徐寬
    冬之出養同意書、徐雅君配偶之同意書、徐佳月配偶之同意
    書、聲請人之國軍左營總醫院體格檢查表、土地建物所有權
    狀各1 份及戶籍謄本3 紙為證，並經收養人丁○○、被收養
    人乙○○、生母甲○○等皆到庭陳明，同意收養及出養，並
    皆瞭解收養後所生之法律關係（見本院98年7 月17日之非訟
    事件筆錄），故堪信為真實。
  (二)被收養人之生父丙○○經本院兩次合法通知皆未到庭，而經
    證人林智毫到庭證述：「我與乙○○是兄弟關係，丁○○是
    我的繼父。」、「（問：你父母離婚時，丙○○是否有探望
    過乙○○？）沒有，也沒有撫養過乙○○，只有丁○○在撫
    養乙○○。」等語明確；又被收養人乙○○亦到庭陳明：「
    （問：是否有丙○○的聯絡方式？）沒有，而父母親離婚之
    後，丙○○未曾探望過我，我對丙○○也沒有印象。」、「
    （問：丁○○待你如何？）他待我很好，我平時都稱呼他為
    爸爸。」等語明確（見本院98年9 月4 日非訟事件筆錄）。
    綜上，足認被收養人之生父丙○○對於被收養人乙○○未盡
    保護教養之義務，被收養人乙○○與收養人丁○○相處情況
    良好，揆諸首揭法律規定，本件收養應無須得其生父丙○○
    之同意。綜合上述，本院審酌聲請人即收養人丁○○與被收
    養人間如同親情互動等一切情狀，認聲請人即收養人丁○○
    收養被收養人乙○○為養子，於法尚無不合，應予准許。
四、依非訟事件法第21條第1 項、第23條、第24條第1 項，民事
    訴訟法第85條第1 項前段，裁定如主文。
中    華    民    國    98    年    9     月    11    日
                    家事法庭  司法事務官  任士慧
上為正本係照原本作成。
如不服本裁定，應於送達後10日之不變期間內，向本院提出抗告
狀，並繳納抗告費新臺幣1,000 元。
中    華    民    國    98    年    9     月    11    日
                              書  記  官  葉正昭


司法院資訊處製作；財團法人民間司法改革基金會備份。
